臺灣臺中地方法院刑事判決
110年度易字第2246號
公  訴  人  臺灣臺中地方檢察署檢察官
被      告  李明林



上列被告因詐欺等案件，經檢察官提起公訴（109年度偵字第366
43號），本院判決如下：
    主  文
乙○○犯詐欺取財罪，累犯，處有期徒刑伍月，如易科罰金，以新
臺幣壹仟元折算壹日；未扣案之犯罪所得新臺幣肆仟伍佰元沒收
，於全部或一部不能沒收或不宜執行沒收時，追徵其價額。又犯
恐嚇危害安全罪，累犯，處拘役伍拾日，如易科罰金，以新臺幣
臺仟元折算壹日。
    犯罪事實
一、乙○○前以臺中市○區○○○○街00巷0號其住所為址建立「台中無
    極玉玄宮」，並以「吳順益」之名擔任該宮廟之主持，而分
    別為下列犯行：
(一)乙○○於民國109年7月間某日，獲悉甲○○欲對他人提出刑事告
    訴後，竟意圖為自己不法之所有，基於詐欺取財之犯意，向
    甲○○佯稱：伊為退休之檢察官，可代為委託律師撰寫告訴狀
    等訴訟文書，費用總共新臺幣（下同）4,500元云云，致甲○○陷於錯誤，於同年月27日下午某時許，前往「台中無極玉
    玄宮」，當面交付現金4,500元予乙○○。嗣因甲○○認乙○○所
    交付之刑事案件提告狀錯字甚多、內容有誤而要求乙○○退還
    上開費用，經乙○○藉詞拒絕退還，甲○○始驚覺受騙。
(二)乙○○於109年9月18日晚上，因不滿丁○○在「台中無極玉玄宮
    」門外叫喊、要求其還錢，竟基於恐嚇危害安全之犯意，於
    同日晚上6時許之間，撥打電話及以通訊軟體LINE傳送文字
    訊息給丙○○，要求丙○○（無證據證明有參與此部分犯行之犯
    意）代為向丁○○告知：若丁○○再繼續敲打「台中無極玉玄宮
    」之門、再不離開「台中無極玉玄宮」，等一下就要找人過
    去『處理』丁○○等內容，丙○○旋撥打電話將上情轉知丁○○，使
    丁○○心生畏懼，致生危害於丁○○之生命、身體安全。
二、案經甲○○、丁○○訴由臺灣臺中地方檢察署檢察官偵查後起訴
    。
    理  由
一、證據能力：
(一)本案認定犯罪事實所引用之卷內被告乙○○以外之人於審判外
    之陳述，檢察官、被告均不爭執其作為本案證據之證據能力
    ，於辯論終結前亦未對該等陳述之證據能力聲明異議，本院
    復審酌該等陳述作成時之情況，並無違法取證之瑕疵，亦認
    以之作為證據為適當，是本案有關被告以外之人於審判外之
    言詞或書面陳述等供述證據，自均得為證據。
(二)本案認定犯罪事實所引用之卷內非供述證據，並無證據證明
    係實施刑事訴訟程序之公務員違背法定程序所取得，且經本
    院於審理程序中提示並告以要旨而為調查時，檢察官、被告
    均未表示該等非供述證據不具證據能力，自應認均具有證據
    能力。
二、認定事實所憑之證據及得心證之理由：　　
(一)犯罪事實一、(一)部分：
 1、訊據被告固坦承，其於獲悉告訴人甲○○（下僅稱甲○○）欲對
    他人提出刑事告訴後，有於犯罪事實一、(一)部分所載之時
    間、地點向甲○○收取現金4,500元乙情，惟矢口否認有何詐
    欺取財犯行，辯稱：我沒有跟甲○○說我是退休的檢察官；我
    有跟甲○○收取4,500元，但我是將該筆款項交給律師，我確
    實有請律師幫甲○○寫書狀，該律師也確實有幫甲○○寫書狀，
    我有將律師寫的書狀傳給甲○○看，甲○○有拿走三份答辯狀，
    後來律師已經送出書狀，甲○○說他不告了、要撤告，並要求
    我退還4,500元，我有去跟該律師說，但該律師說因為他還
    要另外繕具撤回書狀，所以他不願退還4,500元云云（偵366
    43號卷第366頁、本院卷第161至162、293頁）。
 2、被告固辯稱其未曾向甲○○表示其為退休之檢察官云云，然查
    ，證人甲○○於偵訊時證稱：我於109年7月21日認識被告，被
    告自稱「吳順益」，說他是特偵組的檢察官退下來，當時我
    有官司的問題，被告於109年7月27日要我支付4,500元，被
    告跟我說那是寫訴訟狀及答辯狀的錢，我就在被告位於陝西
    東五街的住處當面交付現金4,500元給被告，被告跟我說他
    會找律師幫我寫，我催了被告好幾次後，被告有拿告訴狀給
    我，但我覺得寫的亂七八糟，後來被告沒有將4,500元還給
    我，因為被告說已經告了，撤告也要費用，所以律師沒有辦
    法歸還4,500元等語（偵36643號卷第364至366頁），於本院
    審理程序中亦證稱：我是於109年經丙○○介紹而認識被告，
    當初我自己有法律的問題，一開始丙○○是介紹我去她家附近
    的市議員服務處向律師請教，後來丙○○又跟我說陜西東五街
    那邊有個檢察官退休的道長也有在提供法律諮詢，我才因此
    認識被告，我起初都是稱呼被告「吳順益」吳道長，因為當
    時我加被告的通訊軟體LINE帳號後顯示名稱就是「吳順益」
    ，我以為被告的名字就叫「吳順益」，而且我一直以為被告
    是退休的檢察官，因為除了丙○○跟我說被告是退休檢察官外
    ，被告在後來跟我交談的過程中，也有自吹自擂說他的資歷
    很輝煌，他不是普通的檢察官，是特偵組退下來的檢察官，
    曾被政府派去日本、美國受訓，還有軍方的色彩，他有律師
    朋友可以幫我寫書狀，一份只要1,500元，三份總共4,500元
    ，我就相信被告有能力可以幫我寫出書狀，因而在被告位於
    陝西東五街的住處交付4,500元給被告，後來被告有給我一
    份書狀，可是我看了之後覺得傻眼，因為內容與我之前跟被
    告講的完全不符，而且被告也沒有找我去跟要幫我寫書狀的
    人見面，之後我要求被告退還4,500元，被告才跟我說他其
    實沒有要收我的錢的意思，但當我去跟被告要錢時，被告又
    跟我說因為案子已經告出去，律師撤告也要費用，所以4,50
    0元不能還我等語（本院卷第273至288頁），始終證稱其係
    在自身存有法律問題，且被告向其表示「被告為退休檢察官
    」、「被告可代為委託律師撰寫訴訟文書」等有關具有法律
    專業背景、資源等內容後，因相信被告具有法律專業背景、
    資源而交付4,500元予被告，用以支付為其撰寫訴訟文書之
    費用等情，並無前後不一、相互矛盾之處；參以證人丙○○於
    本院審理程序中證稱：我之前不知道被告的姓名是乙○○，我
    都叫被告道長、吳道長，被告有開一間宮廟，被告是住持，
    我不知道被告有沒有幫人家作法，被告說他是檢察官退休等
    語（本院卷第264至265頁），亦與前揭證人甲○○之證述相合
    ，足徵甲○○指訴被告曾向其表示「被告為退休檢察官」乙節
    ，確屬有據。
 3、佐以，甲○○於109年8月29日上午10時10分許，使用通訊軟體
    LINE傳送「如果道長真是軍情官退下來的，那您直接幫我寫
    就好、或者直接指導我寫就好，幹嘛要假手他人，搞到現在
    都多久了，還不見有什麼成果出來」之文字訊息予被告，而
    被告於同日上午10時23分許，以該通訊軟體回覆「不是我不
    幫你打書狀，是有些書狀要經過律師來處理，對你才有保障
    …如果你要把錢拿回去，請在下星期五來拿，我早就不要收
    你的錢，因為委託律師打書狀時律師也說不收費用，因他有
    事情要請我協助處理，所以你來拿錢還有書狀」之文字訊息
    予甲○○等情，有被告（使用名稱「玉玄宮：吳順益道長」）
    與甲○○之通訊軟體LINE訊息內容翻拍照片在卷可考（偵3664
    3號卷第383頁），是若被告未曾向甲○○表示其為退休之檢察
    官等法律專業背景，而有能力為甲○○處理撰寫訴訟文書等內
    容，則當甲○○傳送上開顯係以被告自身具有法律專業背景為
    基礎，進而質疑被告為何不自行代為撰寫或指導撰寫訴訟文
    書之文字訊息時，被告應當係向甲○○說明釐清其自身並不具
    有法律專業背景，而非並不否認其自身具有代為撰寫訴訟文
    書之法律專業、能力一事，卻僅以由執業律師代為撰寫較有
    保障等其他理由予以解釋之理。況細觀前揭通訊軟體LINE訊
    息內容翻拍照片，尚可見甲○○於109年8月30日下午2時38分
    許，傳送「另外有關另外一個官司的事，1）犯罪事實都在
    台中，一定要以原就被嗎？2）可否去警局告刑事，不願和
    解再告民事？3）告民事時，另外"保證金"要提撥多少％…8）
    還是這個三年多前的案子，已罹於時效？」等明顯涉及法律
    專業、訴訟實務問題之文字訊息予被告，且被告亦於同日下
    午3時24分許，針對該等問題回覆「現在法律案件是從案件
    發生起六個月內為提告期，追訴期是五年內的案件都可向法
    院聲請提出告訴，一些分局大部分都不受理這種案件，所以
    我都教人直接到地檢署按鈴聲告會比較快，而且也比較會受
    理，民事訴訟費用100萬來說應該是要繳5000至7000之間…」
    之文字訊息予甲○○（參偵36643號卷第387頁），故依此一甲○○向被告詢問法律問題、被告自行回答該等法律問題之情狀
    ，益徵被告確曾向甲○○表示其為退休之檢察官、其具有法律
    專業背景等相關內容無訛，是前揭證人甲○○之證述內容，堪
    信屬實。
 4、再者，被告雖以其係將甲○○所交付之4,500元轉交予律師，
    且該律師確實有代為撰寫訴訟文書，其並已將該等訴訟文書
    交給甲○○等情置辯，惟被告就其所委託為甲○○撰寫訴訟文書
    之律師究為何人乙節，經檢察官於110年8月25日偵訊時諭請
    其在庭後三日內提出該律師之名片等身分資料後，始終未能
    提出相關資料，且於本院準備程序中供稱：關於我所委託幫
    忙甲○○代為撰寫書狀的律師，我只知道姓黃，名字要看名片
    ，但我現在找不到名片，我知道該律師的事務所是在臺灣大
    道2段的某間銀行樓上，該律師是我朋友介紹的等語（本院
    卷第161頁），不僅無法具體表明其所指律師之真實姓名等
    身分資料，亦未能提出其與該律師之聯繫方式及內容，則實
    際上是否存在被告所謂接受其委託而幫忙甲○○代為撰寫訴訟
    文書之「某位律師」，自有高度可疑；參以，被告曾向甲○○
    表示其係退休之檢察官、其具有法律專業背景等不實內容乙
    情，業經本院詳述認定如前，則被告基於該等虛偽事項而向
    甲○○表示「其係委託其認識之律師代為撰寫訴訟文書」一事
    ，自亦難認為真，是被告空言辯稱其有委託律師為甲○○撰寫
    訴訟文書、其係將甲○○所交付之4,500元轉交予該律師云云
    ，顯不足採。　　
 5、綜此，被告既非退休之檢察官，卻於知悉甲○○欲對他人提出
    刑事告訴後，向甲○○佯稱其係退休之檢察官等有關其具有法
    律專業能力、背景，以及可代為委託律師撰寫訴訟文書等不
    實內容，進而取得甲○○因誤信該等不實內容所交付之現金4,
    500元，自係出於詐欺取財之犯意，而以該等不實內容對甲○○為詐術行使、取得甲○○所交付之財物無訛。
(二)犯罪事實一、(二)部分：
 1、訊據被告固坦承，其有於犯罪事實一、(二)部分所載之時間
    、地點撥打電話給丙○○，並要求丙○○代為向告訴人丁○○（下
    僅稱丁○○）轉知某內容乙情，惟矢口否認有何恐嚇危害安全
    犯行，辯稱：我沒有恐嚇丁○○，我當天有請丙○○跟丁○○說「
    不要再來亂」等語，但我沒有說「要叫幾個兄弟去打丁○○」
    這句話，我從頭到尾都是說我要叫警察過去處理云云（偵36
    643號卷第302至303頁、本院卷第163、295頁）。
 2、被告雖以上開情詞置辯，惟查，證人丁○○於警詢、偵訊時證
    稱：我於109年9月18日晚上6時57分許，接到我朋友丙○○的
    電話，丙○○跟我說被告要她向我傳達「叫那個瘋女人不要亂
    、趕快離開，不然會叫幾個兄弟打她、會找人修理她」等內
    容，被告是透過打電話及通訊軟體LINE的訊息告知丙○○該等
    內容，我聽到丙○○所傳達的內容後，我會怕被告真的找兄弟
    打我等語（偵36643號卷第93至94、203、329至330頁），於
    本院審理程序中亦證稱：丙○○有於109年9月18日晚上6、7時
    許打電話給我，當時丙○○在電話中跟我說「吳道長打電話給
    她，吳道長說叫那個瘋女人離開他們家、不要再亂，不然他
    會叫人家來修理我、來處理我」等內容，當時我人在被告位
    於陜西東五街的家門口，我聽到該等內容多少會害怕，因為
    被告都說他有黑道背景，也說他有練過什麼、他會踹人家，
    後來當天晚上11點多，丙○○也有用LINE轉傳被告傳給他的訊
    息給我等語（本院卷第266至271頁），業已明確證稱丙○○於
    109年9月18日晚上6、7時許，受被告委託向丁○○傳達之內容
    ，乃係包括要求丁○○離去被告之住所、不要繼續在被告住所
    外擾亂，否則被告將找人修理、處理丁○○等內容。
 3、參以，證人丙○○於警詢、偵訊時證稱：丁○○是我朋友，被告
    是陝西東五街90巷1號的廟公，但我都叫被告吳道長，我知
    道吳道長的署名是「吳順益」，但我到警局才知道他叫乙○○
    ；我於109年9月18日晚上6時57分許有用行動電話打給丁○○
    ，因為吳道長請我轉告丁○○「不要再去陝西東五街90巷1號
    討錢、不要亂，不然要找一些兄弟處理丁○○」等內容，意思
    是如果丁○○再去吳道長那邊亂，吳道長就要找兄弟打丁○○等
    語（偵36643號卷第97至98、289至290頁），於本院審理程
    序中亦證稱：被告有於109年9月18日晚上6時許打電話給我
    ，拜託我跟丁○○說「不要再去吵被告、不要再去撞被告家的
    門，如果丁○○太過搞怪繼續吵、再不走，他要叫少年仔去處
    理丁○○」等內容，被告所講的少年仔就是指兄弟的意思，我
    就跟被告說好，並馬上打電話給丁○○，然後我就照被告跟我
    說的話跟丁○○講；當天被告打完電話給我後，還有用LINE傳
    送文字訊息給我，我後來有把該文字訊息轉傳給丁○○等語（
    本院卷第254至265頁），始終證稱被告於109年9月18日晚上
    6、7時許，委託其向丁○○傳達「要求丁○○離去被告住所、不
    要繼續在被告住所外擾亂，否則被告將找人處理丁○○」等內
    容，核與前揭證人丁○○於警詢、偵訊及本院審理程序中之證
    述內容相符，足認前揭證人丁○○所證述，有關丙○○係代被告
    向其轉達：要求其離去被告之住所、不要繼續在被告住所外
    擾亂，否則被告將找人修理、處理丁○○等內容乙節，確屬有
    據，堪可採信。
 4、本案被告固否認其要求丙○○代為轉達予丁○○之內容有包括「
    其會找人修理、處理丁○○」之部分，惟查，被告於109年9月
    18日晚上6時14分許，使用通訊軟體LINE傳送「麻煩師姐妳
    打電話給姓郭的，請她馬上離開我家，不然等一下我會叫人
    過去處理她」之文字訊息予丙○○，其後丙○○於同日晚上6時3
    7分許、57分許撥打電話給丁○○，並於同日晚上11時38分許
    ，使用通訊軟體LINE轉傳分享上開文字訊息予丁○○等節，為
    被告所不否認，並有卷附丁○○所使用行動電話之通話紀錄頁
    面翻拍照片、丁○○與丙○○之通訊軟體LINE訊息內容翻拍照片
    可稽（偵36643號卷第95、101頁），而細觀上開文字訊息之
    用語、內容，核與前揭證人丁○○、丙○○所一致證述，本案被
    告要求丙○○代為轉達予丁○○之內容有包括「其會找人處理丁○○」等情相符，是依此一客觀事證，益徵前揭證人丁○○、丙○○之證述內容與客觀事實無違，足以憑採。
 5、基此，本案被告於109年9月18日晚上6時許之間，既係要求
    丙○○轉知丁○○有關「要求丁○○離去被告住所、不要繼續在被
    告住所外擾亂，否則被告將找人處理丁○○」等內容，審酌該
    等內容係以要求丁○○離去被告住所、不要再被告住所外擾亂
    為目的，且表明以找人『處理』丁○○作為最後手段，輔以我國
    一般社會常情就「找人『處理』某人」等類似用語之理解，自
    具有危害丁○○身體甚或生命之安全等意涵，復確實使丁○○因
    此心生畏懼，顯已該當刑法恐嚇危害安全罪之構成要件。至
    上開被告就此部分所為辯解，純屬臨訟卸責之詞，均無可採
    。
(三)綜上所述，本案事證明確，被告犯行均足以認定，應予依法
    論罪科刑。
三、論罪科刑：
(一)核被告於犯罪事實一、(一)部分所為，係犯刑法第339條第1
    項之詐欺取財罪；於犯罪事實一、(二)部分所為，係犯刑法
    第305條之恐嚇危害安全罪。
(二)被告所犯上開兩部分犯行，犯意各別，行為互異，應予分論
    併罰。
(三)被告前因公共危險案件，經臺灣雲林地方法院以109年度虎
    交簡字第9號判處有期徒刑5月確定（下稱前案），送執行後
    ，於109年6月11日易科罰金執行完畢等情，業經檢察官於本
    院審理程序中提出上開判決、刑案資料查註紀錄表及矯正簡
    表為據，而具體指出本案被告構成累犯之證明方法，堪可採
    憑，是被告於前案之有期徒刑執行完畢後，五年內故意再犯
    本案有期徒刑以上之二罪，均為累犯；參以檢察官復於本院
    審理程序中具體指出，依被告之前科紀錄，顯見被告毫無刑
    罰反應力等節，主張本案均應依法累犯規定加重其刑，故本
    院依司法院大法官會議釋字第775號解釋意旨，衡酌被告所
    涉前案係易科罰金執行完畢、本案均係在前案執行完畢五年
    以內之初期所為、以及前案與本案之罪質雖不相同，但均為
    故意犯罪，可徵被告不知記取教訓，對刑罰之反應力不足等
    情，認本案均無未處以最低法定本刑即有違罪刑相當原則之
    情形，縱就有期徒刑、罰金部分加重最低法定本刑，亦無過
    苛，爰均依刑法第47條第1項之規定加重其刑。　　
(四)爰以行為人之責任為基礎，審酌被告不思循正當途徑獲取財
    物，竟向甲○○佯稱其為退休之檢察官、可代為委託律師撰寫
    訴訟文書等不實內容，向甲○○詐得現金4,500元，使甲○○受
    有財產上損害，以及被告不思理性溝通、處理其與丁○○之糾
    紛，竟為恫嚇丁○○離去其住所外，即以委請他人轉知如犯罪
    事實一、(二)部分所載之恐嚇危害安全內容予告訴人丁○○之
    方式，致告訴人丁○○對自身生命、身體之安全恐懼不安，所
    為均屬不該；又被告於本案行為前，除前揭構成累犯之刑案
    紀錄外，尚曾因詐欺、竊盜等刑事案件經法院論罪科刑確定
    ，此有臺灣高等法院被告前案紀錄表存卷可查，素行不佳，
    且被告始終否認本案全部犯行，以及被告迄本院判決前，尚
    未以和解、調解或其他方式賠償甲○○、丁○○，足見本案所生
    損害均猶未經被告於事後為相當填補；另考量被告於本院審
    理程序中自陳之智識程度、生活狀況（本院卷第296頁）等
    一切情狀，分別量處如主文所示之刑，並均諭知易科罰金之
    折算標準，以示懲儆。
四、被告因本案犯罪事實一、(一)部分之詐欺取財犯行，獲有現
    金4,500元之犯罪所得，該等犯罪所得既尚未實際合法發還
    告訴人甲○○，復無刑法第38條之2第2項不宜執行沒收之情事
    ，自應依同法第38條之1第1項前段、第3項之規定宣告沒收
    、追徵。
據上論斷，應依刑事訴訟法第299條第1項前段，刑法第339條第1
項、第305條、第47條第1項、第41條第1項前段、第38條之1第1
項前段、第3項，判決如主文。
本案經檢察官廖育賢提起公訴，檢察官戊○○到庭執行職務。
中　　華　　民　　國　　111 　年　　8 　　月　　18　　日
                  刑事第三庭  審判長法　官　劉麗瑛
                                    法  官  吳孟潔
                                    法  官  蔡宗儒
以上正本證明與原本無異。
如不服本判決應於收受送達後20日內向本院提出上訴書狀，並應
敘述具體理由；其未敘述上訴理由者，應於上訴期間屆滿後20日
內向本院補提理由書（均須按他造當事人之人數附繕本）「切勿
逕送上級法院」。
告訴人或被害人對於判決如有不服，具備理由請求檢察官上訴者
，其上訴期間之計算係以檢察官收受判決正本之日期為準。
                                    書記官  梁文婷
中　　華　　民　　國　　111 　年　　8 　　月　　18　　日

附錄本案論罪科刑法條全文：
中華民國刑法第339條（普通詐欺罪）
意圖為自己或第三人不法之所有，以詐術使人將本人或第三人之
物交付者，處5年以下有期徒刑、拘役或科或併科50萬元以下罰
金。
以前項方法得財產上不法之利益或使第三人得之者，亦同。
前二項之未遂犯罰之。
中華民國刑法第305條
以加害生命、身體、自由、名譽、財產之事恐嚇他人，致生危害
於安全者，處2年以下有期徒刑、拘役或9千元以下罰金。